【裁判字號】    92,訴,255
【裁判日期】    920825
【裁判案由】    幼稚教育法
【裁判全文】
臺北高等行政法院裁定                              九十二年度訴字第二五五號
    原      告  甲○○
    訴訟代理人  乙○○
    被      告  教育部
    代  表  人  黃榮村部長）.
    訴訟代理人  陳長文律師
                李文傑律師（兼送達代收人）
                蕭秀玲律師
右當事人間因幼稚教育法事件，原告不服行政院中華民國九十一年十一月十二日院臺
訴字第０九一００九０一五七號號訴願決定，提起行政訴訟。本院裁定如左︰
    主  文
原告之訴駁回。
訴訟費用由原告負擔。
    理  由
一、按對於非行政處分提起訴願者，應為不受理決定，訴願法第七十七條第八款定有
    明文。又行政訴訟法第四條第一項規定：人民因中央或地方機關之違法行政處分
    ，認為損害其權利或法律上之利益，經依訴願法提起訴願而不服其決定者，得向
    高等行政法院提起撤銷訴訟。而此所謂行政處分，依訴願法第三條第一項規定係
    指中央或地方機關就公法上具體事件所為之決定或其他公權力措施而對外直接發
    生法律效果之單方行政行為而言，至行政機關所為單純事實之敘述或理由之說明
    ，既不因該項敘述或說明而生何法律上之效果者，自非行政處分，人民即不得對
    之提起訴願，改制前行政法院四十四年判字第十八號、六十二年裁字第四十一號
    著有判例。又「官署就法令所為釋示，並非本於行政權而對人民所為發生法律效
    果之單方行政行為，自不能認為行政處分，而提起訴願 (改制前行政法院五十九
    年判字第二四五判例參照）。準此，人民請求行政機關就法令為解釋，並非請求
    作成行政處分，行政機關未予解釋，自非拒為行政處分，其移由權責機關為解釋
    ，亦非行政處分。再「查私有土地經徵收補償發給完竣屆滿一年，未依徵收計畫
    開始使用或未依核准徵收原定興辦事業使用者，原土地所有權人得於徵收補償發
    給完竣屆滿一年之次日起五年內，向該管市縣地政機關聲請照原徵收價額收回其
    土地，為土地法第二百十九條第一項所明定。是原告如認本件被徵收土地符合該
    條項規定得收回之條件者，即應循該條項規定程序向該管辦理徵收之市縣地政機
    關申請之。本件被告係被徵收土地之需用土地人，並非辦理徵收之機關，對原告
    之申請無認定准駁權限，其前開函復意旨僅屬就被徵收土地於徵收後即依徵收計
    畫使用之事實述性質，並非主管徵收機關基於權限所為發生公法上法律效果之
    准駁處分」，亦為改制前行政法院八十八年裁字第六號裁定闡釋在案。據此，行
    政機關對人民就非屬其權責之事項，移由權責機關處理並通知人民，係屬事實之
    敘述，並非行政處分。
二、本件原告於民國（下同）九十一年一月二十四日以兩函文分別請求被告說明高雄
    市政府教育局稱幼稚園老師不必經過甄試之法令依據，及撤銷高雄市政府教育局
    引用已廢止之法令，對其所作違法之行政處分及恢復其幼稚園教師資格暨合法權
    利，主張被告七十二年五月二十四日台（七二）國字第一九二八五號函，該函說
    明：「一、幼稚教育法施行細則業奉行政院七十二年四月二十九日台（七二）教
    字第七六八七號函核定，經本部於七十二年五月七日以台（七二）參字第一六七
    九一號令發布。二、幼稚園設置辦法應予廢止。」高雄市政府教育局仍續用幼稚
    園設置辦法廢止後，已無法源依據之台灣省國民小學附設自立幼稚園（班）試行
    要點，不予原告納編為幼稚園教師，高雄市政府教育局引用已廢止之法令，為違
    法之行政處分，應予撤銷，並恢復原告幼稚園教師資格暨合法權利等語。案經被
    告以原告所詢事項係屬高雄市政府教育局權責，乃以九十一年一月三十一日台（
    九一）國字第九一０一四五四０號函（以下稱系爭函文）請高雄市政府教育局本
    於權責妥處逕復。
三、查原告函請被告說明高雄市政府教育局稱幼稚園老師不必經過甄試之法令依據，
    係屬人民要求行政機關對法令為解釋，系爭函文就其原告所詢之事項移請高雄市
    政府教育局本於權責妥處逕復，揆諸首揭說明，不因此發生任何法律效果，自非
    行政處分。另原告請求被告撤銷高雄市政府教育局引用已廢止之法令，對其所作
    之違法行政處分及恢復其幼稚園教師資格暨合法權利部分，其所指係原告前不服
    高雄市政府教育局八十七年八月十九日高市教三字第二六六六二號函（以下稱高
    雄市政府教育局之前處分）否准其恢復納編為幼稚園老師事件，該事件原告提起
    訴願為高雄市政府於八十七年十二月十五日高市府訴四字第四一六九六號訴願決
    定（案號八十七年度訴四字第五０九號）駁回，有該訴願決定書附原處分卷可稽
    。原告主張高雄市政府教育局之前處分確屬違法，其請求被告予以撤銷，被告以
    系爭函文回覆，內容已具駁回效果，自屬行政處分，再依教育部組織法第三條規
    定：「教育部就主管事務，對各地方最高行政長官之命令或處分，認為有違背法
    令或逾越權限者，得提經行政院會議議決後停止或撤銷之」，原告請求被告撤銷
    高雄市政府教育局之前處分，依法有據。惟查違法行政處分固應予撤銷，然撤銷
    違法行政處分之權限機關為原處分機關，或於行政救濟中之訴願機關及行政法院
    。本件被告並非高雄市政府教育局之前處分之原處分機關，亦非於行政救濟中之
    訴願機關或行政法院，另高雄市政府教育局並非地方最高行政長官，其前之處分
    非屬地方最高行政長官之命令或處分，與上開教育部組織法第三條規定無涉。亦
    即被告就高雄市政府教育局之前處分之撤銷，並非權責機關，其對原告以該處分
    違法應撤銷之請求，以系爭函文移由權責機關即原處分機關高雄市政府教育局處
    理，並通知原告，依照首揭說明，係屬事實之敘述，並非行政處分。再原告就該
    事件請求被告撤銷違法處分及恢復其幼稚園教師資格暨合法權利，顯係就上開高
    雄市政府教育局前之處分函再次表示不服，依訴願法第六十一條第一項規定視為
    向訴願管轄機關提起訴願（原告就已決定之訴願事件再提起訴願，是否合法係屬
    另一問題），被告並非訴願管轄機關，其以系爭函文函予該事件之原處分機關即
    高雄市政府教育局本於權責妥處逕復，係依訴願法第六十一條第二項規定處理，
    對外並不發生法律效果，自非行政處分。又原告另主張其要求被告說明高雄市政
    府教育局適用法律是否合法提出說明，為課予義務訴訟，係誤解法律，並不足採
    。從而，原告對非屬行政處分之系爭函文提起訴願，並不合法，訴願機關決定不
    受理，並無不合。原告訴願既不合法，其復提起本件行政訴訟，自屬不合法。
四、依行政訴訟法第一百零七條第一項第十款、第一百零四條、民事訴訟法第九十五
    條、第七十八條，裁定如主文。
中      華      民      國    九十二    年      八      月    二十五    日
                                  臺北高等行政法院  第三庭
                                            審判長  法  官  姜素娥
                                                    法  官  陳國成
                                                    法  官  吳東都
右為正本係照原本作成。
如不服本裁定，應於送達後十日內向本院提出抗告狀（須按他造人數附繕本）。
中      華      民      國    九十二    年      八      月    二十六    日
                                                    書記官  李金釵


司法院資訊處製作；財團法人民間司法改革基金會備份。
